臺灣高等法院刑事判決
109年度上訴字第1064號
上  訴  人  
即  被  告  彭睿彬（原名彭國光）



選任辯護人  陳鄭權律師
            詹立言律師
上列上訴人因違反藥事法案件，不服臺灣桃園地方法院108年度
訴字第602號，中華民國108年12月25日第一審判決（起訴案號：
臺灣桃園地方檢察署107年度偵字第31638號），提起上訴，本院
判決如下：
    主  文
原判決撤銷。
甲○○犯藥事法第八十三條第一項之轉讓禁藥罪，處有期徒刑伍
月，扣案之毒品咖啡包拾包（驗餘總淨重約壹佰玖拾玖點陸公克
）沒收。
    犯罪事實
一、甲○○明知甲基安非他命、硝甲西泮（硝甲氮平）分係毒品
    危害防制條例所列管之第二級、第三級毒品，且甲基安非他
    命經中央衛生主管機關公告列為禁藥，而硝甲西泮（俗稱一
    粒眠）未經核准擅自製造者，則屬偽藥，依法均不得轉讓，
    竟基於轉讓禁藥甲基安非他命及偽藥硝甲西泮之犯意，於民
    國107 年11月27日晚間某時許，在桃園市○○區○○路00號
    摩斯汽車旅館801 室內，將含有上揭毒品成分之毒品咖啡包
    （無證據證明達毒品危害防制條例第8條第6項所定應加重其
    刑之數量）置於桌面上，任在場之人取用，無償轉讓予陳紹
    桓、乙○○、楊劉輇及曾郁涵施用。嗣因警員於同日晚間11時
    48分許獲報查獲，並扣得含上開毒品成分之毒品咖啡包10包
    （驗前總毛重217.42公克，驗前總淨重約203.12公克，因鑑
    驗取用3.52公克，驗餘總淨重約199.6公克）。
二、案經桃園市政府警察局中壢分局報告臺灣桃園地方檢察署檢
    察官偵查起訴。
    理  由
壹、程序部分：
一、被告甲○○及其辯護人於原審主張證人陳紹桓、乙○○、楊劉輇
    、曾郁涵於警詢之陳述均無證據能力，因本院不採為本件認
    定事實之證據，無庸贅論前開該證據有無證據能力，合先敘
    明。
二、證人陳紹桓、乙○○、楊劉輇及曾郁涵於偵查中之證言，均有
    證據能力：
　㈠按被告以外之人於偵查中向檢察官所為陳述，除顯有不可信
    之情況者外，得為證據，刑事訴訟法第159條之1第2項定有
    明文。職是，被告以外之人前於偵查中已具結而為證述，除
    反對該項供述得具有證據能力之一方，已釋明「顯有不可信
    之情況」之理由外，不宜遽指該證人於偵查中之陳述不具證
    據能力。
　㈡證人陳紹桓於偵查中向檢察官所為之陳述，依法具結，並無
    違法取證或證據證明有顯不可信之情況，應有證據力，且證
    人陳紹桓經原審於審理期日傳喚到庭，並使被告及其辯護人
    與證人陳紹桓對質、行使反對詰問，已確保被告之對質詰問
    權。
　㈢至於證人乙○○、楊劉輇及曾郁涵於偵訊中具結後所為之證述
    ，均無受脅迫、誘導等不正取供之情形，本院衡酌其筆錄作
    成之外部狀況為整體考量，無顯不可信之情況存在，且上開
    證人均未在監在押，均經原審合法傳喚無正當理由未到庭，
    嗣拘提未果，有送達回證、本院在監在押全國紀錄表、拘提
    報告書各3份等在卷可稽（見原審卷第77至83、155、163、1
    71、197至229頁），證人乙○○則再經本院合法傳喚無正當理
    由未到場，且拘提未著。是前開證人非因國家機關之疏失，
    於透過一定之法律程序或使用通常可能之方式為調查，仍不
    能認定其所在而傳拘無著，是上揭證人於原審審理時，客觀
    上有不能受詰問之情形，自無不當剝奪被告詰問權之行使可
    言，本院衡酌前開證人筆錄作成之外部狀況為整體考量，並
    無顯不可信之情況存在。
　㈣故證人陳紹桓、乙○○、楊劉輇及曾郁涵於偵訊時所為之證述
    均有證據能力，得為本案之證據資料。
三、本院認定事實所引用之下列其他證據資料（包含供述證據、
    文書證據等），並無證據證明係公務員違背法定程序所取得
    。又檢察官、被告甲○○及其辯護人於原審準備程序、審理
    時及本院審理時，對於原審及本院所提示之被告以外之人審
    判外之供述，包括供述證據、文書證據等證據，就證據能力
    均不爭執，且迄於言詞辯論終結前亦未聲明異議，亦無顯有
    不可信之情況與不得作為證據之情形，本院審酌上開證據資
    料作成時之情況，尚無違法不當及證明力明顯過低之瑕疵，
    而認為以之作為證據應屬適當，依刑事訴訟法第159條之5規
    定，本院所引用供述證據及文書證據等，均有證據能力。
貳、實體部分：
一、事實之認定： 
    訊據上訴人即被告甲○○固不否認於107年11月27日晚間某時
    許，在桃園市○○區○○路00號摩斯汽車旅館801室內，其與證
    人陳紹桓、乙○○、楊劉輇及曾郁涵均有飲用含甲基安非他命
    、硝甲西泮成分之毒品咖啡包，然矢口否認有何轉讓禁藥及
    偽藥之犯行，辯稱：「毒品咖啡包是我們一起買的，我是最
    後一個到汽車旅館的，我到的時候毒品咖啡包就已經在那裡
    了，毒品咖啡包是人家送來的，我不知道誰付錢，每個人出
    多少錢買毒品咖啡包我忘記了，我有把毒品咖啡包的錢付給
    楊劉輇，我在警局說毒品咖啡包是我負責提供，是因為當下
    沒有人要承認，我也不想這麼麻煩，就乾脆認了，洵無轉讓
    禁藥、偽藥犯行。」云云（見偵卷第7至9頁；原審卷第239
    、240頁）。經查：
  ㈠被告與證人陳紹桓、乙○○、楊劉輇及曾郁涵於107年11月27日
    晚間某時許，在桃園市○○區○○路00號摩斯汽車旅館801室內
    ，均有飲用含甲基安非他命、硝甲西泮成分之毒品咖啡包，
    其等為警員查獲並經採集尿液鑑驗，均呈安非他命類、一粒
    眠（硝甲西泮）類陽性反應，且扣案之毒品咖啡包10包（驗
    前總毛重217.42公克，驗前總淨重約203.12公克，因鑑驗取
    用3.52公克，驗餘總淨重約199.6公克），經送鑑驗後亦檢
    出微量甲基安非他命、硝甲西泮成分乙節，為被告供承在卷
    （見偵卷第7至11、87頁；原審卷第238至240 頁），且經證
    人陳紹桓、乙○○、楊劉輇及曾郁涵於偵訊時證述明確（見偵
    卷第74、75、77、78、80、81、83、84頁），復有自願受搜
    索同意書3份、桃園市政府警察局中壢分局107年11月28日搜
    索扣押筆錄暨扣押物品目錄表、扣押物品收據1份、桃園市
    政府警察局中壢分局真實姓名與尿液、毒品編號對照表、檢
    體監管紀錄表5份、現場暨扣案物照片共32張、內政部警政
    署刑事警察局108年1月7日刑鑑字第1078021619號鑑定書1紙
    、台灣檢驗科技股份有限公司濫用藥物檢驗報告5份等在卷
    可佐（見偵卷第45至53、59至66、89、102至105頁；原審卷
    第141至147、245頁），足信為真實。
  ㈡被告於警詢時自承：「警員扣得之10包毒品咖啡包為我所有
    ，1包已拆封，另9包未開封，現場我與陳紹桓、乙○○、楊劉
    輇及曾郁涵有共同食用毒品咖啡包，毒品咖啡包是我於107
    年11月27日晚間7時許在桃園市中壢區凱悅KTV買的」等語（
    見偵卷第7至9頁），復於偵訊中供承：「扣到的毒品咖啡包
    10包是我的，我是買來自己用，若別人要喝我不會反對，毒
    品咖啡包是我以1包300元之價格在凱悅KTV向馬伕購買。」
    等語（見偵卷第87頁），又於原審準備程序時自承：「扣案
    之毒品咖啡包都是我的。」等語（見審訴卷第48頁）。是被
    告於上開偵審程序，均坦承扣案之毒品咖啡包為其所有，且
    對毒品之交易時間、地點、價金及購毒來源，亦陳述甚詳，
    而被告為上開供述時已有相當年紀及社會經歷，且其係智識
    健全具有利害辨識能力之成年人，倘其上開所述轉讓毒品之
    情節並非實在，衡情被告自可逕予否認，然其卻反而違反常
    情，自願就不利於己之案發經過迭為如此不利於己之供述，
    足見被告上開有關其轉讓毒品咖啡包供證人等人施用之自白
    並非全然無稽。
  ㈢又證人陳紹桓於偵查中結證稱：「107年11月27日晚間11時48
    分許，在中壢區摩斯汽車旅館801號室內扣到毒品咖啡包10
    包是被告的，被告就擺在桌上，大家就拿來用，被告沒有跟
    大家收錢。」等語（見偵卷第74、75頁），證人楊劉輇於偵
    查時證稱：「107年11月27日晚間11時48分許，在中壢區摩
    斯汽車旅館801號室內扣到毒品咖啡包10包是被告的，現場
    除了我有喝外，大家都有喝，我進去房間時，就看到毒品咖
    啡包在桌上，被告有說是他拿的，被告沒有跟大家收錢，我
    們用毒品咖啡包被告不會反對。」等語（見偵卷第77、78頁
    ）。觀諸證人陳紹桓、楊劉輇上開證述，其等所述內容大致
    相符且無明顯瑕疵，所述情節亦均核與被告前揭於警詢及偵
    訊時之供述一致，證人陳紹桓、楊劉輇飲用之毒品咖啡包，
    確屬被告所有，且置放於桌上無償提供在場之人飲用。
　㈣再參以證人乙○○於偵查中結證稱：「我進去摩斯汽車旅館801
    號室時，就看到毒品咖啡包放在桌上，因為有人泡好，我就
    拿起來喝，沒有被阻止，也沒有繳錢」等語（見偵卷第80、
    81頁），且證人曾郁涵於偵查時證稱：「我進去摩斯汽車旅
    館801號室時，桌上已經有一杯泡好的咖啡，我就拿起來喝
    ，大家都有喝，沒有被阻止，也沒有繳錢」等語（見偵卷第
    83、84頁）。可知證人乙○○、曾郁涵係免費飲用房內之毒品
    咖啡包，且飲用之際亦未有人為反對之意，益徵被告有無償
    提供毒品咖啡包予在場之人施用甚明。
  ㈤被告於原審及本院審理時雖否認扣案毒品係其提供在場之人
    取用，辯稱係大家一起合買的云云。惟：
　1.證人陳紹桓於原審審理中翻異前詞而結證稱：「毒品咖啡包
    是大家一起買的，我沒有帶毒品咖啡包進房間，是當場打電
    話買的，我買我自己的，被告當時一直說他要擔，但事實並
    不是這樣，是大家一起買的，我的部分我有出錢，被告的部
    分被告也有出錢。」等語（見原審卷第96至107頁）。惟細
    繹證人陳紹桓於原審審理時之證言，其先證稱：「現場扣到
    的毒品咖啡包是我們施用的，是被告叫來的，大家都有出一
    點錢。」等語（見原審卷第99頁），復證稱：「我是第一個
    到汽車旅館的，被告是後面到的，我沒有等到被告到場後才
    一起服用毒品咖啡包，我們已經先用了，我當天喝的咖啡包
    不是警察扣到的黃色包裝，我喝自己帶的咖啡包。」等語（
    見原審卷第101、104頁），可知證人陳紹桓就其飲用之毒品
    咖啡包究係何人所有，供述前後不一。
　2.再依證人陳紹桓之證述，在場之人未待被告到場即已先行服
    用毒品咖啡包，惟其先前曾證稱本案扣得之毒品咖啡包10包
    係其叫貨，且在場之人均有出資，然倘被告尚未抵達汽車旅
    館，豈會叫貨（即毒品咖啡包）供在場之人飲用？益徵證人
    陳紹桓於原審審理時之證述，與常情有違，不足採信。又被
    告與證人陳紹桓雖於原審審理中就其等合資購買毒品咖啡包
    乙節為大致相似之陳述，然其等就該等毒品咖啡包究為何人
    叫貨、於何時送至汽車旅館等節，顯有歧異，若被告、證人
    陳紹桓上開於原審審理中所述為真實，何以就上開其等均有
    親身經歷之事項會有如此歧異之陳述，足認證人陳紹桓於原
    審審理中係迴護被告而為有利被告之陳述，要難採信。
  ㈥綜上所述，被告所辯，屬事後卸責之詞，不足採信。本件事
    證明確，被告轉讓禁藥及偽藥之犯行，洵堪認定，應依法論
    科。
二、論罪之說明：
  ㈠被告所為本案轉讓含甲基安非他命、硝甲西泮成分之毒品咖
    啡包犯行，尚無證據足資證明其所轉讓上開毒品已達加重刑
    期之數量，亦無所轉讓對象係未成年人、懷胎婦女之情，無
    從適用毒品危害防制條例第8條第6項、第9條等加重其刑規
    定，應依重法優於輕法原則，依藥事法第83條第1項轉讓禁
    藥罪之規定處斷。是核被告所為，係犯藥事法第83條第1項
    之轉讓禁藥及偽藥罪。至被告上開轉讓甲基安非他命之高度
    行為既已適用藥事法加以處罰，則其持有甲基安非他命之低
    度行為，即不能再行割裂適用毒品危害防制條例之規定而認
    定為轉讓毒品行為所吸收；另被告轉讓硝甲西泮前之持有行
    為，因其持有硝甲西泮之數量未達純質淨重20公克以上，當
    無毒品危害防制條例之適用；復因藥事法對於持有禁藥、偽
    藥之行為未設有處罰規定，被告持有上開禁藥甲基安非他命
    、偽藥硝甲西泮之行為亦均無從論罪，附此敘明。
  ㈡被告以一提供行為轉讓禁藥、偽藥二罪名，為想像競合犯，
    應依刑法第55條規定從一重論以轉讓禁藥罪。又被告以一行
    為同時轉讓禁藥予證人陳紹桓、乙○○、楊劉輇及曾郁涵等4
    人施用，觸犯4個轉讓禁藥罪，亦為想像競合犯，應依刑法
    第55條規定，從一重處斷。
三、撤銷改判原判決之理由及科刑審酌事項：　
  ㈠原判決以被告犯罪事證明確，據以論罪科刑，固非無見。惟
    被告以一行為同時觸犯轉讓禁藥、轉讓偽藥罪等二罪名，原
    審漏論想像競合犯，於法即有疏漏。被告上訴否認犯行，雖
    無理由，然原判決既有前開瑕疵，自應由本院撤銷改判。
  ㈡爰審酌被告之素行(見本院被告前案紀錄表)，其非法轉讓甲
    基安非他命、硝甲西泮供他人施用，助長毒品流通，滋生其
    他犯罪行為之可能，於社會治安產生影響，並危害他人之身
    心健康，實非可取，衡量其犯罪之動機、目的、手段、所生
    損害程度及其犯後否認犯行態度，兼衡其自述大學肄業之學
    歷，開冰店，有2個未成年子女、收入普通家庭生活、經濟
    狀況等語（見本院卷123頁）之智識程度、家庭經濟及生活
    狀況等一切情狀，量處如主文第2項所示之刑。
  ㈢沒收之說明：
    扣案之毒品咖非包10包（驗前總毛重217.42公克，驗前總淨
    重約203.12公克，因鑑驗取用3.52公克，驗餘總淨重約199.
    6公克），屬被告為本案轉讓禁藥犯行後所餘，上開毒品咖
    啡包雖含第二級毒品甲基安非他命成分，然本案既已適用藥
    事法加以處罰，本案沒收部分即應依藥事法或刑法相關規定
    ，而無割裂適用毒品危害防制條例沒收規定之餘地（最高法
    院105年度台上字第1883號判決意旨參照）。上開毒品咖啡
    包10包，含甲基安非他命、硝甲西泮成分，如前所述，依法
    不得持有，屬違禁物甚明，均應依刑法第38條第1項規定諭
    知沒收。至鑑定機關因鑑驗取用部分，已因鑑定用罄而滅失
    ，則毋庸宣告沒收。
據上論斷，應依刑事訴訟法第369條第1項前段、第364條、第299
 條第1項前段，藥事法第83條第1項，刑法第11條前段、第55條
、第38條第1項，判決如主文。
本案經檢察官洪榮甫提起公訴，檢察官謝宗甫到庭執行職務。
中　　華　　民　　國　　109 　年　　7 　　月　　8 　　日
                  刑事第十七庭  審判長法　官  鄭水銓
                                      法　官  鍾雅蘭
                                      法　官  黃雅芬
以上正本證明與原本無異。
如不服本判決，應於收受送達後20日內向本院提出上訴書狀，其
未敘述上訴之理由者並得於提起上訴後20日內向本院補提理由書
（均須按他造當事人之人數附繕本）「切勿逕送上級法院」。
                                      書記官  鄭雅云
中　　華　　民　　國　　109 　年　　7 　　月　　8 　　日
附錄：本案論罪科刑法條全文　　　　　　　　　　　　　　　
藥事法第83條：
明知為偽藥或禁藥，而販賣、供應、調劑、運送、寄藏、牙保、
轉讓或意圖販賣而陳列者，處7 年以下有期徒刑，得併科新臺幣
5 千萬元以下罰金。
犯前項之罪，因而致人於死者，處7 年以上有期徒刑，得併科新
臺幣1 億元以下罰金；致重傷者，處3 年以上12年以下有期徒刑
，得併科新臺幣7 千5 百萬元以下罰金。
因過失犯第一項之罪者，處2 年以下有期徒刑、拘役或科新臺幣
5 百萬元以下罰金。
第一項之未遂犯罰之。